臺灣高雄地方法院刑事判決　　　　　　　109年度訴字第776號
公　訴　人　臺灣高雄地方檢察署檢察官
被　　　告　呂宗權


指定辯護人　本院公設辯護人林易志
上列被告因毒品危害防制條例案件，經檢察官提起公訴（109 年
度偵字第15722 號、第17309 號、毒偵字第2252號），本院判決
如下：
    主  文
呂宗權犯如附表一編號一至三所示之罪，共參罪，各處如附表一
編號一至三「主文」欄所示之刑及沒收。應執行有期徒刑肆年貳
月。
    事  實
一、呂宗權明知甲基安非他命係毒品危害防制條例第2 條第2 項
    第2 款所規定之第二級毒品，依法不得持有、販賣，竟基於
    販賣第二級毒品甲基安非他命以營利之犯意，先由呂宗權以
    附表二編號2 所示行動電話使用通訊軟體微信、FACEBOOK作
    為聯繫毒品交易工具，以附表一編號1 至3 所示之交易方式
    及金額，在附表一編號1 至3 所示時、地，分別販賣第二級
    毒品甲基安非他命予附表一各該編號所示之人並收訖價金。
    嗣高雄市政府警察局鼓山分局於民國109 年7 月22日15時30
    分許，持本院所核發之搜索票至呂宗權居住之高雄市○鎮區
    ○○路000 巷0 號搜索，當場查獲販賣剩餘之如附表二所示
    之第二級毒品甲基安非他命4 包、OPPO行動電話1 具（門號
    ：0000000000、IMEI：000000000000000 、00000000000000
    0 ）等物，而循線查悉上情。
二、案經高雄市政府警察局鼓山分局報告臺灣高雄地方檢察署檢
    察官偵查起訴。
    理  由
一、本判決依司法院「刑事判決精簡原則」製作。證據能力部分
    因當事人均不爭執（見本院卷第41頁），得不予說明。
二、上揭事實，業據被告呂宗權於警詢、偵查及本院審理中均坦
    承不諱（高市警鼓分偵字第10972056800 號卷〈下稱警一卷
    〉第10至11頁、109 年度毒偵字第2252號卷〈下稱偵一卷〉
    第43至44頁、本院卷第39、199 、209 頁），核與證人即購
    毒者莊永林、陳偉杰於警詢、偵查中之證述相符（高市警鼓
    分偵字第10972056801 號卷〈下稱警二卷〉第1 至7 頁、10
    9 年度偵字第15722 號卷〈下稱偵二卷〉第66至67、69至70
    頁），並有搜索扣押筆錄、扣押物品目錄表、扣案物品及現
    場照片15張、路口監視器蒐證照片2 張（警一卷第17至20、
    22、24至31、34頁）等件在卷可佐，足認被告上開任意性之
    自白與事實相符，堪予採為本案認定事實之基礎。又被告附
    表一編號1 至3 所示交易，分別獲得如附表一各該編號所示
    之價金等情，業經本院認定如前，而被告自陳所販賣之毒品
    係被告以新臺幣（下同）2 萬元之代價向他人購得等語（警
    一卷第12頁），被告復有向購毒者收取價金，苟非有利可圖
    ，被告殊無可能為本案犯行，足認其有營利之意圖。本案事
    證明確，被告上開犯行堪予認定，應依法論科。
三、論罪
  ㈠按行為後法律有變更者，適用行為時之法律，但行為後之法
    律有利於行為人者，適用最有利於行為人之法律，刑法第2
    條第1 項定有明文。查被告附表一編號1 、2 行為後，毒品
    危害防制條例第4 條第2 項、第17條第2 項業經修正，並於
    109 年7 月15日施行。而修正前毒品危害防制條例第4 條第
    2 項規定：『製造、運輸、販賣第二級毒品者，處無期徒刑
    或「七」年以上有期徒刑，得併科新臺幣「一千萬元」以下
    罰金。』，修正後則規定：『製造、運輸、販賣第二級毒品
    者，處無期徒刑或「十」年以上有期徒刑，得併科新臺幣「
    一千五百萬元」以下罰金。』，是經新舊法比較之結果，上
    開修正後之規定未較有利於被告。又修正前毒品危害防制條
    例第17條第2 項規定：「犯第四條至第八條之罪於偵查及審
    判中均自白者，減輕其刑。」，修正後則規定：「於偵查及
    歷次審判中均自白者，減輕其刑。」，故修正後之毒品危害
    防制條例第17條第2 項之減刑規定必須符合偵查及「歷次」
    審判中均自白犯行者，始有其適用，增加修正前所無之要件
    ，於量刑適用上，修正後之規定亦未較有利於被告。是經綜
    合比較，修正後之毒品危害防制條例第4 條第2 項、第17條
    第2 項，因未較有利於被告，從而就被告附表一編號1 、2
    部分，均應依刑法第2 條第1 項前段規定，整體適用修正前
    之規定（最高法院109 年度台上字第3488號判決意旨參照）
    。
  ㈡是核被告如附表一編號1 、2 所為，均係犯修正前毒品危害
    防制條例第4 條第2 項之販賣第二級毒品罪；如附表一編號
    3 所為，係犯修正後毒品危害防制條例第4 條第2 項之販賣
    第二級毒品罪。又被告各次販賣前持有第二級毒品之低度行
    為，應為其各次販賣之高度行為吸收，不另論罪。被告所犯
    附表一編號1 至3 所示各罪之犯意各別，行為互異，應予分
    論併罰。
  ㈢附表一編號2 、3 所示販賣第二級毒品予陳偉杰之犯行，係
    被告於員警尚未掌握其上開犯行之確切根據前，即自行主動
    向員警坦承上開犯行並願受裁判，符合自首要件，有被告之
    警詢筆錄、員警藍福祥之職務報告在卷可參（警一卷第11頁
    、本院卷第215 頁），爰均依刑法第62條前段規定減輕其刑
    。至附表編號1 該次，因警方已掌握被告與莊永林交易之路
    口監視器之蒐證照片，有路口監視器蒐證照片2 張在卷可參
    （警一卷第34頁），故被告縱向員警坦承該次犯行，僅屬犯
    罪經發覺後之自白而非自首，無從依刑法第62條前段規定減
    輕其刑。
  ㈣被告就本件被訴各次販賣第二級毒品甲基安非他命之事實，
    於偵查及審判中均坦承不諱等情，有各次筆錄（警一卷第10
    至11頁、偵一卷第43至44頁、本院卷第39、199 、209 頁）
    附卷可稽。至被告於偵查中就附表一編號1 該次販賣之時間
    、地點（警一卷第10頁、偵一卷第43頁），雖與證人莊永林
    所證述稍有出入（警二卷第2 至3 頁、偵二卷第66頁），然
    因本案卷內並無監聽譯文，是被告難免因已經過一段時間導
    致記憶不清，且被告供述時間與莊永林證述之時間相差並非
    甚遠，地點均在旗津地區，仍在一般人記憶誤差之範圍，此
    外卷內並無證據證明被告除附表一編號1 部分外，另有與莊
    永林有其他之毒品交易，自仍應認被告於偵查中已就附表一
    編號1 該次於109 年7 月間與莊永林在旗津地區進行毒品交
    易部分為自白。爰分別依修正前（附表一編號1 、2 部分）
    及修正後（附表一編號3 部分）毒品危害防制條例第17條第
    2 項之規定減輕其刑。
  ㈤被告就附表一編號2 、3 之犯行，同有修正前（附表一編號
    2 部分）、修正後（附表一編號3 部分）毒品危害防制條例
    第17條第2 項之及刑法第62條前段之減刑事由，均應依刑法
    第70條之規定遞減之。
  ㈥被告雖供出其毒品來源，惟經本院函詢結果，員警並未依被
    告之供述因而查獲其他正犯或共犯乙節，有高雄市政府警察
    局鼓山分局110 年1 月18日函及所附職務報告（見本院卷第
    65至67頁）足考。是被告本件所為販賣第二級毒品犯行，並
    無毒品危害防制條例第17條第1 項減輕或免除其刑規定之適
    用。
  ㈦按刑法第59條所規定之酌量減輕其刑，係裁判上之減輕，必
    以犯罪之情狀可憫恕，認為宣告法定最低度之刑猶嫌過重者
    ，始有其適用；如別有法定減輕之事由者，應優先適用法定
    減輕事由減輕其刑後，猶嫌過重時，始得為之（最高法院88
    年度台非字第265 號、88年度台上字第1862號判決意旨可參
    ）。次按刑法第59條規定犯罪之情狀可憫恕者，得酌量減輕
    其刑，其所謂「犯罪之情狀」，與同法第57條規定科刑時應
    審酌之一切情狀，並非截然不同之領域，於裁判上酌減其刑
    時，應就犯罪一切情狀（包括第57條所列舉之10款事項），
    予以全盤考量，審酌其犯罪有無可憫恕之事由（即有無特殊
    之原因與環境，在客觀上足以引起一般同情，以及宣告法定
    最低度刑，是否猶嫌過重等等），以為判斷（最高法院95年
    度台上字第6157號、102 年度台上字第870 判決意旨參照）
    。辯護意旨雖以被告家中尚有幼子需要照料，被告為家庭生
    活支柱，請求依刑法第59條之規定酌減其刑等語。惟本件被
    告經本院適用上開規定減輕、遞減其刑，其法定最低度之刑
    已由原定之（附表一編號1 、2 ）7 年、（附表一編號3 ）
    10年有期徒刑，減為3 年6 月（附表一編號1 ）、1 年9 月
    （附表一編號2 ）、2 年6 月（附表一編號3 ）有期徒刑。
    且被告明知毒品對他人身心、國民健康之殘害，猶漠視國家
    杜絕毒品危害之禁令，率爾販賣第二級毒品，實助長毒品歪
    風，危害不可謂微。復觀辯護意旨前開所指情狀，尚不足認
    被告之犯罪另有特殊之原因與環境及有何在客觀上足以引起
    一般同情，如宣告上揭減輕其刑後之法定最低度刑，猶嫌過
    重之情事。故認被告本件所犯販賣第二級毒品罪，尚不得依
    刑法第59條規定酌減其刑。辯護意旨前開所認，並非可採。
四、爰審酌被告明知毒品戕害施用者身體至鉅，且施用者為購買
    毒品以解除毒癮，往往不惜耗費鉅資，以致散盡家財連累家
    人，甚或鋌而走險犯罪，危害社會治安，卻為一己私利，無
    視國家杜絕毒品之禁令而販賣第二級毒品，所為助長毒品氾
    濫，戕害國人身心健康，破壞社會治安及善良風氣，所為實
    不可取；另參以被告犯後坦承犯行之犯後態度，兼衡以被告
    本件販賣所獲利潤與大盤毒梟之獲取高額利潤之情形有異，
    販賣次數僅有3 次，對象也僅有2 人，所生侵害尚屬有限，
    另衡酌被告本件犯罪之動機、手段、情節、販賣所得價金，
    暨被告之教育程度、工作、經濟及家庭狀況（詳見警一卷第
    3 頁）及素行等上開被告之個人具體行為人責任基礎之刑法
    第57條所列之一切情狀，分別量處如附表一編號1 至3 「主
    文」欄所示之刑，再參酌多數犯罪責任遞減原則，合併定其
    應執行之刑如主文所示，以資警惕。
五、沒收
  ㈠被告如附表一各編號所示各次販賣第二級毒品取得之價金雖
    未扣案，但仍屬其本件各次販賣毒品犯行之犯罪所得（無庸
    扣除成本），均應依刑法第38條之1 第1 項前段、第3 項規
    定，諭知沒收，於全部或一部不能沒收或不宜執行沒收時，
    追徵其價額。
  ㈡扣案如附表二編號2 所示OPPO行動電話1 具（含SIM 卡），
    業據被告自陳為其用於與莊永林、陳偉杰聯絡附表一各編號
    之毒品交易所用之物（警一卷第9 頁、本院卷第39頁），應
    依毒品危害防制條例第19條第1 項規定，不問屬於犯罪行為
    人與否，諭知沒收。
  ㈢按以營利為目的販入毒品，經多次販賣後，持有剩餘毒品被
    查獲，其各次販賣毒品行為，固應併合處罰。惟該持有剩餘
    毒品之低度行為，應僅為最後一次販賣毒品之高度行為所吸
    收，不另論罪。故就該查獲之剩餘毒品，祇能於最後一次之
    販賣毒品罪宣告沒收銷燬，不得於各次販賣毒品罪均一併宣
    告（最高法院98年度台上字第1063號判決意旨參照）。扣案
    如附表二編號1 所示之晶體4 包（警一卷第22頁）經送驗後
    均檢出甲基安非他命成分，有高雄醫學大學附設中和紀念醫
    院檢驗醫學部毒物室濫用藥物檢驗報告在卷可參（本院卷第
    85至91頁），為查獲之第二級毒品，且為被告販賣剩餘之第
    二級毒品（警一卷第9 頁），均應依毒品危害防制條例第18
    條第1 項前段規定，於被告所犯最後一次販賣第二級毒品罪
    （即如附表一編號3 所示）項下宣告沒收銷燬之；而盛裝上
    開毒品之各個外包裝，係防止毒品裸露、逸出、潮濕，便於
    持有，其上所沾附之毒品依現今鑑驗技術仍會殘留微量毒品
    而無法將之完全析離，應整體視之為毒品，亦應依毒品危害
    防制條例第18條第1 項前段規定，併予宣告沒收銷燬之；至
    鑑定用罄之部分，既已滅失，自無庸再為諭知沒收銷燬，併
    予敘明。
  ㈣另就扣案吸食器1 組、玻璃球1 支、分裝吸管1 支、電子磅
    秤1 個、夾鏈袋1 包等物（警一卷第22、26至30頁），據被
    告自承扣案電子磅秤是跟別人購買毒品，怕重量不夠，要用
    來秤重；分裝吸管是自己施用毒品要使用，因購買毒品量有
    點大，是需要用夾鏈袋來分裝後自己使用等語（本院卷第39
    頁），而扣案吸食器1 組、玻璃球1 支亦堪認均係被告自己
    施用毒品所使用之物，尚無證據證明上開扣案物與被告本案
    犯行有關，爰不予沒收。
據上論斷，應依刑事訴訟法第299 條第1 項前段，判決如主文。
本案經檢察官童志曜提起公訴，檢察官郭武義到庭執行職務。
中    華    民    國   110    年    9     月    30    日
                  刑事第十三庭  審判長法  官  陳紀璋
　
                                      法  官  翁瑄禮
　
                                      法  官  洪毓良
以上正本證明與原本無異。
如不服本判決應於收受判決後20日內向本院提出上訴書狀，並應
敘述具體理由。其未敘述上訴理由者，應於上訴期間屆滿後20日
內向本院補提理由書(均須按他造當事人之人數附繕本)「切勿逕
送上級法院」。
因疫情而遲誤不變期間，得向法院聲請回復原狀。
中    華    民    國   110    年    9     月    30    日
                                      書記官  尤怡文
附錄本案論罪科刑法條：
修正前毒品危害防制條例第4 條第2 項
製造、運輸、販賣第二級毒品者，處無期徒刑或七年以上有期徒
刑，得併科新臺幣一千萬元以下罰金。
修正後毒品危害防制條例第4 條第2 項
製造、運輸、販賣第二級毒品者，處無期徒刑或十年以上有期徒
刑，得併科新臺幣一千五百萬元以下罰金。
附表一：
┌──┬────┬────┬───┬────┬─────┬───────────┐
│編號│交易時間│交易地點│購毒者│交易內容│價金      │主文                  │
│    │（民國）│        │      │        │（新臺幣）│                      │
├──┼────┼────┼───┼────┼─────┼───────────┤
│1   │109 年7 │高雄市旗│莊永林│甲基安非│1000 元   │呂宗權犯販賣第二級毒品│
│    │月7 日16│津區通山│      │他命2 包│          │罪，處有期徒刑參年柒月│
│    │時許    │街19號「│      │        │          │。                    │
│    │        │旗津城遊│      │        │          │扣案如附表二編號二所示│
│    │        │藝場」前│      │        │          │之物沒收。未扣案之犯罪│
│    │        │        │      │        │          │所得新臺幣壹仟元沒收，│
│    │        │        │      │        │          │於全部或一部不能沒收或│
│    │        │        │      │        │          │不宜執行沒收時，追徵其│
│    │        │        │      │        │          │價額。                │
├──┼────┼────┼───┼────┼─────┼───────────┤
│2   │109 年6 │高雄市前│陳偉杰│甲基安非│500 元    │呂宗權犯販賣第二級毒品│
│    │月中旬某│鎮區后平│      │他命1 包│          │罪，處有期徒刑壹年玖月│
│    │日17時許│路80號「│      │        │          │。                    │
│    │        │金彩寶遊│      │        │          │扣案如附表二編號二所示│
│    │        │藝場」對│      │        │          │之物沒收。未扣案之犯罪│
│    │        │面之「7 │      │        │          │所得新臺幣伍佰元沒收，│
│    │        │-11 超商│      │        │          │於全部或一部不能沒收或│
│    │        │」      │      │        │          │不宜執行沒收時，追徵其│
│    │        │        │      │        │          │價額。                │
├──┼────┼────┼───┼────┼─────┼───────────┤
│3   │109 年7 │高雄市前│陳偉杰│甲基安非│500 元    │呂宗權犯販賣第二級毒品│
│    │月20日1 │鎮區后平│      │他命1 包│          │罪，處有期徒刑貳年陸月│
│    │時許    │路80號「│      │        │          │。                    │
│    │        │金彩寶遊│      │        │          │扣案如附表二編號一所示│
│    │        │藝場」對│      │        │          │之物均沒收銷燬。扣案如│
│    │        │面之「7 │      │        │          │附表二編號二所示之物沒│
│    │        │-11 超商│      │        │          │收。未扣案之犯罪所得新│
│    │        │」      │      │        │          │臺幣伍佰元沒收，於全部│
│    │        │        │      │        │          │或一部不能沒收或不宜執│
│    │        │        │      │        │          │行沒收時，追徵其價額。│
└──┴────┴────┴───┴────┴─────┴───────────┘
附表二：
┌──┬────────┬───────┬───────────┐
│編號│名稱            │數量          │備註                  │
├──┼────────┼───────┼───────────┤
│1   │甲基安非他命    │4 包          │驗前淨重分別為17.326公│
│    │                │（均含包裝袋）│克、0.629 公克、0.233 │
│    │                │              │公克、0.024 公克，驗後│
│    │                │              │淨重分別為17.322公克、│
│    │                │              │0.625 公克、0.229 公克│
│    │                │              │、0.02公克（本院卷第85│
│    │                │              │至91頁）。            │
├──┼────────┼───────┼───────────┤
│2   │OPPO行動電話    │1具           │IMEI：00000000000000、│
│    │                │              │00000000000000，含門號│
│    │                │              │0000000000號SIM卡1 張 │
└──┴────────┴───────┴───────────┘